臺灣彰化地方法院民事判決
110年度訴字第45號
原      告  黃勝實  
            謝淑芬  
            黃張春子
兼 上 3 人
訴訟代理人  黃順斌  
被      告  蕭鴻樺  

訴訟代理人  彭敬元律師
上列當事人間請求損害賠償事件，本院於民國110年4月13日言詞
辯論終結，判決如下：
    主      文
一、被告應給付原告黃順斌新臺幣36萬2,910元，及自民國109年
    12月18日起至清償日止，按週年利率百分之5計算之利息。
二、被告應給付原告黃勝實新臺幣5萬2,175元，及自民國109年1
    2月18日起至清償日止，按週年利率百分之5計算之利息。
三、被告應給付原告謝淑芬新臺幣1萬9,755元，及自民國109年1
    2月18日起至清償日止，按週年利率百分之5計算之利息。
四、被告應給付原告黃張春子新臺幣5萬8,530元，及自民國109
    年12月18日起至清償日止，按週年利率百分之5計算之利息
    。　　
五、原告黃順斌、黃勝實、謝淑芬、黃張春子其餘之訴駁回。
六、訴訟費用由被告負擔百分之84，餘由原告黃順斌、黃勝實、
    謝淑芬、黃張春子負擔。
七、本判決第一至四項得假執行，但被告如各以新臺幣36萬2,91
    0元、5萬2,175元、1萬9,755元、5萬8,530元為原告黃順斌
    、黃勝實、謝淑芬、黃張春子預供擔保，得免為假執行。
八、原告黃順斌、黃勝實、謝淑芬、黃張春子其餘假執行之聲請
    駁回。 
    事實及理由
壹、程序方面
　　按本於道路交通事故有所請求而涉訟者，不問其標的金額或
    價額一律適用簡易程序，且修正前已繫屬之該類事件未經終
    局裁判者，適用修正後之規定，民國110年1月22日修正施行
    之民事訴訟法第427條第2項第11款、110年1月22日修正施行
    之民事訴訟法施行法第4條之1第1款分別定有明文。本件既
    屬因道路交通事故所涉之紛爭，且於110年1月22日前已繫屬
    本院而尚未經判決，則揆諸前揭說明，本院自應將本件原屬
    通常訴訟之事件改依簡易程序裁判。 
貳、實體方面
一、原告黃順斌、黃勝實、謝淑芬、黃張春子（下稱原告黃順斌
    等4人）主張：
（一）被告於107年12月16日下午2時21分許，駕駛車牌號碼0000
      -00號自用小客車（下稱甲車），沿彰化縣○道○號高速公
      路由南往北方向行駛，於行經彰化縣○道○號高速公路北向
      216.8公里處時，本應注意汽車在同一車道行駛時，後車
      與前車之間應保持隨時可以煞停之距離，及應注意車前狀
      況，並隨時採取必要之安全措施，而依當時情形，並無不
      能注意之情事，竟疏未保持安全距離及注意車前狀況，貿
      然往前行駛，適同向前方由原告黃順斌所駕駛並搭載原告
      黃勝實、謝淑芬、黃張春子及訴外人黃怡甄之車牌號碼00
      00-00號自用小客車（下稱系爭小客車）之前方，已發生
      由訴外人潘暐嶧所駕駛車牌號碼0000-00號自用小客車（
      下稱乙車）撞擊同向前方由訴外人曾喬禹所駕駛車牌號碼
      000-0000號自用小客車（下稱丙車）之交通事故，原告黃
      順斌見狀煞車不及而碰撞乙車後，系爭小客車乃停止在內
      側車道上，而在原告黃順斌後方之被告旋駕駛甲車自後追
      撞系爭小客車車尾，系爭小客車並因此再往前推撞乙車，
      致系爭小客車毀損，原告黃順斌受有頭皮鈍傷、頭部擦傷
      之傷害，原告黃勝實受有左側前臂、左側膝部及頭皮擦傷
      之傷害，原告謝淑芬受有右手挫擦傷之傷害，及原告黃張
      春子受有左側膝部、右側小腿及頭部擦傷之傷害（下稱系
      爭事故）。因此，原告黃順斌等4人茲依民法第184條第1
      項前段、第2項、第191條之2、第193條第1項之規定，請
      求被告賠償原告黃順斌新臺幣（下同）37萬3,975元（即
      ：計程車費710元、黃怡甄之高鐵費765元、系爭小客車損
      害33萬元、拖吊費1萬2,500元、慰撫金3萬元）、賠償原
      告黃勝實8萬680元（即：計程車費300元、高鐵費380元、
      慰撫金8萬元）、賠償原告謝淑芬5萬1,600元（即：醫療
      費1,600元、慰撫金5萬元）、賠償原告黃張春子8萬2,560
      元（即：高鐵費380元、計程車費2,180元、慰撫金8萬元
      ）等語。
（二）並聲明：
   1、被告應給付原告黃順斌37萬3,975元，及自起訴狀繕本送
      達翌日起至清償日止，按週年利率百分之5計算之利息。
　 2、被告應給付原告黃勝實8萬680元，及自起訴狀繕本送達翌
      日起至清償日止，按週年利率百分之5計算之利息。
   3、被告應給付原告謝淑芬5萬1,600元，及自起訴狀繕本送達
      翌日起至清償日止，按週年利率百分之5計算之利息。
   4、被告應給付原告黃張春子8萬2,560元，及自起訴狀繕本送
      達翌日起至清償日止，按週年利率百分之5計算之利息。
   5、願供擔保，請准宣告假執行。 
二、被告抗辯：
（一）對於醫療費：此為原告謝淑芬之自費項目，並非必要費用
      ，故被告爭執之。
（二）對於計程車費：原告黃順斌、黃勝實、黃張春子均未提出
      相關收據以證明計程車費之支出；又大臺北地區交通便利
      ，並非僅有高價之計程車可搭乘，故原告黃順斌、黃勝實
      、黃張春子所請求之計程車費均非必要費用。
（三）對於高鐵費：彰化縣至新北市板橋區有客運、火車等多種
      交通運輸工具可搭乘，而高鐵復為高單價之交通工具，故
      原告黃勝實、黃張春子所支出之高鐵費並非必要費用；又
      黃怡甄並非本件原告，原告黃順斌自不得代黃怡甄向被告
      請求賠償高鐵費。
（四）對於系爭小客車之損害：系爭小客車是於96年10月出廠，
      至系爭事故發生時車齡已11年又2月，早已超出耐用年限
      ，依稅務電子閘門財產所得調件明細表所示，系爭小客車
      已無任何殘值；又縱認系爭小客車有殘值，依固定資產耐
      用年數表所載，屬「2.4E基本版」型式之系爭小客車經以
      折舊計算後，殘值至多僅餘新車價值之10%，即8萬5,900
      元；另系爭小客車之車頭損害是原告先自行碰撞乙車所造
      成，被告就系爭小客車之車頭損害應僅須負責10%責任，
      故原告黃順斌請求系爭小客車之損害33萬元，並無理由。
（五）對於拖吊費：系爭事故發生地點在彰化縣，故系爭小客車
      僅須拖吊至彰化縣之車廠維修即可，但原告黃順斌卻要求
      將系爭小客車拖吊至新北市鶯歌區，可見原告黃順斌所請
      求之拖吊費並非必要費用。
（六）對於慰撫金：原告黃順斌等4人於系爭事故均僅受輕傷，
      故原告黃順斌等4人所請求之慰撫金實屬過高。　　　
（七）並聲明：原告黃順斌等4人之訴駁回；如受不利判決，願
      供擔保，請准宣告免為假執行。 
三、兩造不爭執之事實（見本院卷第184、185頁）：
（一）被告於107年12月16日下午2時21分許，駕駛甲車沿彰化縣
      ○道○號高速公路由南向北方向行駛，於行至彰化縣○道○號
      高速公路北向216.8公里處時，本應注意汽車行駛在同一
      車道時，後車與前車之間應保持隨時可以煞停之距離，及
      應注意車前狀況，隨時採取必要之安全措施，而依當時天
      候晴、日間自然光線、柏油路面乾燥無缺陷、無障礙物且
      視距良好等情形，並無不能注意之情事，竟疏未注意及此
      ，適其同向前方由原告黃順斌所駕駛並搭載原告黃勝實、
      謝淑芬、黃張春子、黃怡甄之系爭小客車前方，已發生由
      潘暐嶧所駕駛乙車撞擊同向前方之曾喬禹所駕駛丙車之交
      通事故，系爭小客車見狀煞車不及而追撞乙車後，系爭小
      客車乃停止在內側車道內，甲車隨後行駛至系爭事故地點
      時，見狀煞車不及而追撞系爭小客車，致原告黃順斌受有
      頭皮鈍傷、頭部擦傷之傷害，原告黃勝實受有左側前臂、
      左側膝部及頭皮擦傷之傷害，原告謝淑芬受有右手挫擦傷
      之傷害，及原告黃張春子受有左側膝部、右側小腿及頭部
      擦傷之傷害，。
（二）原告黃順斌有因系爭事故自華南產物保險股份有限公司受
      領強制汽車責任險保險金300元，原告黃勝實受領該保險
      金8,125元，原告謝淑芬受領該保險金1,845元，而原告黃
      張春子則受領該保險金3,650元。
（三）本院卷第155頁為原告黃順斌與被告之LINE訊息紀錄。
（四）原告黃順斌為大學畢業，從事營造施工工作，月薪7萬元
      ；原告黃勝實為小學肄業，已退休；原告謝淑芬為碩士畢
      業，擔任公務員，月薪不清楚；原告黃張春子未讀書，擔
      任家管；被告為高中畢業，從事美髮業，月薪2萬4,000元
      。
四、兩造之爭點（見本院卷第185頁）：
    原告黃順斌等4人對被告所主張之損害賠償請求是否有理由
    ？
五、得心證之理由：
（一）按因故意或過失，不法侵害他人之權利者，負損害賠償責
      任；違反保護他人之法律，致生損害於他人者，負賠償責
      任；汽車在使用中加損害於他人者，駕駛人應賠償因此所
      生之損害；又不法侵害他人之身體或健康者，對於被害人
      因此喪失或減少勞動能力或增加生活上之需要時，應負損
      害賠償責任，民法第184條第1項前段、第2項、第191條之
      2前段、第193條第1項分別定有明文。被告於上開時、地
      ，疏未與前車保持安全距離及注意車前狀況，因而不慎從
      後撞擊原告黃順斌所駕駛並搭載原告黃勝實、謝淑芬、黃
      張春子之系爭小客車，導致系爭小客車再從後追撞潘暐嶧
      所駕駛之乙車，造成原告黃順斌等4人之身體受有前揭傷
      害及系爭小客車受損，業如前述，且被告之前揭駕駛行為
      已違反道路交通安全規則第94條第1項、第3項之保護他人
      之法律，則原告黃順斌等4人依上開規定，主張被告應負
      過失侵權行為損害賠償責任，洵堪採信。
（二）按負損害賠償責任者，除法律另有規定或契約另有訂定外
      ，應回復他方損害發生前之原狀，第1項情形，債權人得
      請求支付回復原狀所必要之費用，以代回復原狀；又損害
      賠償，除法律另有規定或契約另有訂定外，應以填補債權
      人所受損害及所失利益為限，民法第213條第1項、第3項
      、第216條第1項分別定有明文。經查：
   1、關於原告謝淑芬之醫療費1,600元：
      原告謝淑芬主張：其因系爭事故受有前揭傷害，遂至龍昌
      診所就醫，故請求被告賠償醫療費1,600元等語（見本院
      卷第12頁），並提出龍昌診所診斷證明書及醫療費用收據
      為證（見本院卷第19、31頁）。而由該等診斷證明書、收
      據觀之，原告謝淑芬確是因系爭事故所受之前揭傷害，於
      107年12月18日至龍昌診所就醫，並因此支付醫療費1,600
      元，可見該醫療費之支出與系爭事故具關連性；又龍昌診
      所醫師既是為治療原告謝淑芬所受之前揭傷害，始開立價
      值1,600元之外傷處置自費項目（即換藥處置費、外用膏
      劑）由原告謝淑芬支付，自是認有以此外傷處置方式治療
      原告謝淑芬之需求，故應認原告謝淑芬有花費該醫療費之
      必要。因此，原告謝淑芬依民法第184條第1項前段、第19
      3條第1項之規定，請求被告賠償該醫療費，核屬有據，被
      告辯稱：該醫療費屬自費項目，並非必要費用等語（見本
      院卷第166頁），不足採信。
   2、關於原告黃順斌之計程車費710元、原告黃勝實之計程車
      費300元、原告黃張春子之計程車費2,180元： 
 （1）原告黃順斌主張：其所有之系爭小客車因系爭事故受損、
      無法駕駛，其遂於拖吊車拖吊系爭小客車時搭乘拖吊車一
      同至新北市鶯歌區停放系爭小客車，之後其再搭乘計程車
      從新北市鶯歌區返回新北市板橋區之住處，因而支出計程
      車費710元，故請求被告賠償計程車費710元等語（見本院
      卷第17、163、171、182頁），並提出高速公路小型車拖
      救服務契約、系爭小客車現場照片、計程車預估車資表為
      證（見本院卷第43、45、67、173頁）。經查，依該等服
      務契約、照片所示，原告黃順斌所有之系爭小客車確因系
      爭事故受損而無法駕駛，則原駕駛系爭小客車欲返回新北
      市板橋區住處之原告黃順斌搭乘拖吊車至新北市鶯歌區停
      放系爭小客車後，自有再搭乘如自己駕駛系爭小客車般具
      相同便利性之計程車繼續北返至新北市板橋區住處之必要
      ；又依該車資表所示（見本院卷第173頁），由系爭小客
      車停放於新北市鶯歌區之位置至原告黃順斌位於新北市板
      橋區住處之預估計程車費為705元，故原告黃順斌依民法
      第184條第1項前段之規定，請求被告賠償所支付之計程車
      費710元，核與前揭預估計程車費705元相當，應予准許。
      　
 （2）原告黃勝實主張：其因系爭事故所受之前揭傷害至衛生福
      利部彰化醫院（下稱彰化醫院）就醫後，就從彰化醫院搭
      乘計程車至高鐵彰化站，故請求被告賠償其所支出之計程
      車費300元等語（見本院卷第17、181、182頁），並提出
      彰化醫院診斷證明書、高鐵車票（敬老票）為證（見本院
      卷第21、25頁）。經查，依該等診斷證明書、高鐵車票所
      示，原告黃勝實確因系爭事故所受之前揭傷害於107年12
      月16日至位於彰化縣埔心鄉之彰化醫院急診，並於107年1
      2月16日從位於彰化縣田中鎮之高鐵彰化站搭乘高鐵返回
      高鐵板橋站，則其上開主張：其因系爭事故於彰化醫院就
      醫後，就從彰化醫院至高鐵彰化站等語，應屬可信；又原
      告黃勝實是於返回新北市板橋區住處之北上路途中遭逢系
      爭事故，則其於就醫後至高鐵彰化站以便其返回新北市板
      橋區，實具合理性；再者，彰化縣埔心鄉之大眾運輸系統
      未如臺北市發達及便利，且住新北市板橋區之原告黃勝實
      對於彰化縣之運輸系統又不熟悉，復受有前揭傷害，故本
      院認原告黃勝實於就醫後以搭乘計程車之方式至高鐵彰化
      站，應有其必要性；另原告黃勝實所請求之彰化醫院至高
      鐵彰化站之計程車費300元，亦核與相同起、迄點之計程
      車費相當，並未過高。因此，原告黃勝實既是於北返路途
      中因系爭事故受有前揭傷害而至彰化醫院就醫，則其依民
      法第184條第1項前段、第193條第1項之規定，請求被告賠
      償就醫後至高鐵彰化站以便其北返之計程車費300元，應
      予准許。
 （3）原告黃張春子主張：其因系爭事故受有前揭傷害，遂從新
      北市板橋區住處搭乘計程車至臺北榮民總醫院就醫2次，
      以往返路程單次計程車費1,090元計算，共支出計程車費2
      ,180元，故請求被告賠償計程車費2,180元等語（見本院
      卷第17頁），並提出臺北榮民總醫院診斷證明書、計程車
      預估車資表為證（見本院卷第37、175頁）。經查，依該
      診斷證明書所示，原告黃張春子有因系爭事故所受之前揭
      傷害，於107年12月17日、108年4月12日共2次，至臺北榮
      民總醫院就醫；又原告黃張春子所受之前揭傷害集中在腿
      部，且其該2次就醫時年齡已達76、77歲（見本院卷第33
      、37頁），則基於安全起見，原告黃張春子以搭乘計程車
      之方式前往就醫，應有其必要性及具合理性；再者，依該
      車資表所示（見本院卷第175頁），由原告黃張春子位於
      新北市板橋區住處至臺北榮民總醫院之往返路程單次計程
      車費為1,120元（即：560元×2＝1,120元），則經換算後，
      其該2次就醫所花費之計程車費應為2,240元（即：1,120
      元×2＝2,240元），故原告黃張春子依民法第184條第1項前
      段、第193條第1項之規定，只請求被告賠償因該2次就醫
      所支付之計程車費2,180元，應屬有據。
   3、關於原告黃勝實之高鐵費380元、原告黃張春子之高鐵費3
      80元、原告黃順斌請求黃怡甄所支出之高鐵費765元：
 （1）已經彰化醫院急診處理（見本院卷第25、33頁）之原告黃
      勝實、黃張春子所支付之高鐵費380元、380元，是其等為
      返回新北市板橋區住處所支出（見本院卷第17、223頁）
      ，而非為就醫所支出，核與其等所受之前揭傷害無關，故
      原告黃勝實、黃張春子依民法第184條第1項前段、第2項
      、第191條之2前段、第193條第1項之規定，請求被告賠償
      該等高鐵費，並非可採。　
 （2）原告黃順斌既主張黃怡甄之高鐵費765元為黃怡甄所支出
      （見本院卷第17、182、223頁），則原告黃順斌自無受有
      該高鐵費之損害，故原告黃順斌依民法第184條第1項前段
      、第2項、第191條之2前段、第193條第1項之規定，請求
      被告賠償該由黃怡甄所支出之高鐵費，顯屬無據。　　
   4、關於原告黃順斌所受之系爭小客車損害33萬元：
 （1）按不能回復原狀或回復顯有重大困難者，應以金錢賠償其
      損害，為民法第215條所明定。所謂回復顯有重大困難，
      是指回復原狀需時過長、需費過鉅，或難得預期之結果之
      情形而言。於回復原狀之必要費用顯逾其物價值之情形，
      若仍准許被害人得請求賠償修復費用，與維持物之價值不
      合比例，非惟不符經濟效率，亦有違誠信公平原則。此時
      應由加害人以金錢賠償其物之價值利益，即足填補被害人
      之損害（最高法院107年度台上字第1145號判決意旨參照
      ）。
 （2）依行車執照所載（見本院卷第153頁），系爭小客車為96
      年10月出廠之國瑞廠牌（TOYOTA）自用小客車，且型式為
      「ACV40L-JEAEKR」，而經對照原告黃順斌所提出之107年
      汽車雜誌所載之車型及價格後（見本院卷第63頁），TOYO
      TA「ACV40L-JEAEKR」型式為「2.4G標準版」，且96年出
      廠者於107年之車價為33萬元；又佐以系爭小客車之車輛
      維修履歷明細表所示（見本院卷第49至61、65頁），系爭
      小客車自96年10月出廠後至系爭事故發生前之107年9月21
      日止，僅為固定定時保養、一般耗材之更換及一般修理而
      已，並無因重大事故而維修，且里程數亦僅約為15萬2,12
      0公里，對於已11年車齡之系爭小客車而言，里程數顯然
      偏少，可見系爭小客車於系爭事故發生前之車況應屬良好
      ，況系爭小客車復是國瑞廠牌（TOYOTA），二手市場行情
      本即非低，故本院認原告黃順斌主張：系爭小客車於系爭
      事故發生前之市場價值應如同汽車雜誌上之二手車價33萬
      元等語（見本院卷第17頁），應屬可採。
 （3）依原告黃順斌與被告間之LINE訊息紀錄所示：「被告：昨
      天我有專程跑TOYOTA原廠找專業技師請教過，也有親自找
      產險請教過，兩方都異口同聲的給我們雙方一個忠告，您
      的車輛已無維修價值，直接約下次見面調解最快。」、「
      原告黃順斌：剛發生時我問車廠就說這樣了，當初你也這
      樣說的…」（見本院卷第155頁），兩造既認系爭小客車於
      系爭事故發生後已無維修價值，可見系爭小客車已達全損
      之程度，且其維修費相較於受損前之價值，應已過鉅，再
      維修系爭小客車將不符經濟效率，因此，堪認系爭小客車
      於系爭事故發生後已達回復原狀顯有重大困難之程度，故
      揆諸前揭說明，原告黃順斌依民法第184條第1項前段之規
      定，請求被告賠償系爭小客車於系爭事故發生前之市場價
      值33萬元，核屬有據。
 （4）被告雖辯稱：依稅務電子閘門財產所得調件明細表所示，
      系爭小客車於系爭事故發生前之價值為0元；又縱有價值
      ，因系爭小客車型式為「2.4E基本版」，且已逾耐用年數
      5年，經以新車價格10%之折舊計算後，應亦只價值8萬5,9
      00元；另系爭小客車之車頭損害是原告黃順斌先自行碰撞
      乙車所造成，被告就系爭小客車車頭損害僅須負責10%責
      任等語 （見本院卷第168、184、232頁），並提出稅務電
      子閘門財產所得調件明細表、網頁列印資料、固定資產耐
      用年數表為證（見本院卷第103、233至251頁），惟查：
　　①依汽車雜誌所示（見本院卷第63頁），TOYOTA「2.4E基本
      版」之型式為「ACV40L-JEANKR」，然依前所述，系爭小
      客車之型式則為「ACV40L-JEAEKR」，二者顯然不同，故
      被告上開所辯：系爭小客車是「2.4E基本版」等語，容有
      誤會。　　　
　　②依前揭說明，被告所應賠償者為系爭小客車因系爭事故所
      受之損害，即市場交換價值利益之減損，因此，倘認被告
      上開所辯：系爭小客車於系爭事故發生前之價值為0元，
      且縱仍有價值，因系爭小客車已逾耐用年數5年，故以折
      舊後之新車價格10%計算，目前應只價值8萬5,900元等語
      為可採，則豈非承認現今於我國道路上所有逾耐用年數5
      年之自用小客車均為0元或只需新車價格之10%即可購得，
      且亦無需再有任何二手價格之必要！顯然與目前二手車市
      場行情及運作不符，昧於現實，尤其就甫逾耐用年數5年
      之自用小客車而言，更顯其不合理之處；再者，所謂折舊
      ，是用於如須賠償修復費用，且以新品更換舊品之賠償計
      算方案，而本件既已不以實際修復費用作為被告之賠償依
      據，本不得任意割裂使用各別賠償方式之計算條件（即賠
      償修復費用以代回復原狀或以金錢賠償其物之價值利益）
      ，故被告上開所辯：依稅務電子閘門財產所得調件明細表
      、網頁列印資料、固定資產耐用年數表所示，系爭小客車
      於系爭事故發生前只價值0元或新車價格之10%即8萬5,900
      元等語，難以採信。
    ③依本院勘驗筆錄所示（見本院卷第183頁），乙車（按：即
      勘驗筆錄之甲車，下同）之煞車燈於2分9秒亮起後，系爭
      小客車有些微向右偏離行駛，於2分12、13秒時，系爭小
      客車碰撞乙車之右後方保險桿，並於碰撞乙車之後方保險
      桿後立即停止，且未見乙車之後方保險桿有毀損掉落，可
      見原告黃順斌於碰撞乙車前，已有先採取向右偏離行駛之
      防免措施；且由系爭小客車碰撞乙車後立即停止，且乙車
      之後方保險桿經碰撞後未有毀損掉落之情觀之，足認系爭
      小客車車頭碰撞乙車後方保險桿之力道尚屬輕微而仍得使
      系爭小客車立即煞停，並不足以造成乙車毀損，則相對地
      ，此尚屬輕微之系爭小客車碰撞力道應亦不足以導致系爭
      小客車車頭受損，更無可能造成系爭小客車之車頭受有如
      此嚴重之凹陷毀損及使系爭小客車之前方保險桿受損掉落
      （見108偵6201卷第36頁）；反之，依本院勘驗筆錄所示
      （見本院卷第183、184頁），行駛於系爭小客車後方、由
      被告所駕駛之甲車（按：即勘驗筆錄之丙車，下同），於
      行駛至快接近系爭小客車時有緊急剎車且輪胎冒白煙，於
      13時52分49秒時，甲車剎車不及從後猛力撞上系爭小客車
      ，導致系爭小客車往前推撞乙車，乙車再往前推撞丙車（
      按：即勘驗筆錄之乙車），之後乙車乃位移至紐澤西護欄
      上，可見被告所駕駛之甲車碰撞力道甚為猛烈，並造成系
      爭小客車之車頭再猛力往前推撞乙車，而將此甲車猛烈撞
      擊力道與系爭小客車車頭所受之實際損害互核（見108偵6
      201卷第36頁），堪認系爭小客車之車頭及保險桿受有如
      此嚴重之凹陷毀損及掉落等實際損害，應俱為被告所駕駛
      之甲車撞擊所造成，故被告上開辯稱：其僅須就系爭小客
      車之車頭損害負10%責任即可等語，難以採信。
   5、關於原告黃順斌之拖吊費1萬2,500元：
      原告黃順斌主張：系爭小客車因系爭事故受損，所以其有
      委請拖吊行將系爭小客車由系爭事故地點拖吊至新北市鶯
      歌區等待維修，故請求被告賠償拖吊費1萬2,500元等語（
      見本院卷第12、17、163頁），並提出高速公路小型車拖
      救服務契約、統一發票為證（見本院卷第67、69頁）。經
      查：
 （1）依前揭服務契約、系爭小客車現場照片所示（見108偵620
      1卷第35頁；本院卷第43、45、67頁），系爭小客車於系
      爭事故發生後，車尾已嚴重受損且輪胎咬死，足認系爭小
      客車於系爭事故發生後已無法行駛而有以拖吊車拖離系爭
      事故地點之必要；又原告黃順斌之住處在新北市板橋區（
      見108偵6201卷第11頁），故原告黃順斌委由拖吊行將系
      爭小客車從系爭事故地點拖吊至新北市板橋區南方之新北
      市鶯歌區等待維修，尚屬合理；且原告黃順斌亦因而支付
      拖吊行拖吊費1萬2,500元，有前揭服務契約、發票在卷可
      證。因此，原告黃順斌依民法第184條第1項前段之規定，
      請求被告賠償拖吊費1萬2,500元，洵屬有據。
 （2）被告辯稱：系爭事故地點在彰化縣，故系爭小客車應只需
      拖吊至彰化縣之維修廠，而非新北市鶯歌區，因此，原告
      黃順斌所請求之拖吊費1萬2,500元並非必要費用等語（見
      本院卷第168頁），惟系爭小客車拖吊至新北市鶯歌區之
      目的既是為了估價、維修，而於估價、維修之過程中，原
      告黃順斌勢必又須經常親自前往維修廠與維修廠人員討論
      、確認系爭小客車之狀況，且其亦須考量倘系爭小客車維
      修完成後，後續相關之取車、保固等程序，故原告黃順斌
      於系爭事故發生後，委請拖吊行將系爭小客車拖吊至距離
      其住處較近之新北市鶯歌區，難認有何悖於常情之處；況
      被告上開所辯，無異是要求原告黃順斌只能將系爭小客車
      拖吊至彰化縣境內之維修廠，顯將造成原告黃順斌日後之
      不便，而有強人所難、不近情理之處，並非可採。
   6、慰撫金：
 （1）被告過失不法侵害原告黃順斌等4人之身體，已如前述，
      可見原告黃順斌等4人因此受有精神上之痛苦，則原告黃
      順斌等4人依民法第184條第1項前段之規定，請求被告賠
      償慰撫金，自屬有據。
 （2）按關於非財產上損害賠償即慰撫金之核給，實務上咸認應
      斟酌實際加害情形、所生影響、請求人精神上痛苦程度、
      雙方身分、地位、經濟狀況等一切情形核定。本院審酌原
      告黃順斌等4人因系爭事故所受之前揭傷害大致上雖均屬
      外傷，經一段時間治療後應得痊癒，但其等於系爭事故是
      突然遭被告駕駛甲車從後猛力撞擊，則於系爭事故發生之
      當下，系爭事故對於原告黃順斌等4人之精神、心靈應造
      成莫大驚嚇，原告黃順斌等4人於事後回想起系爭事故之
      發生，仍可能心有畏懼；又原告黃順斌為大學畢業、從事
      營造施工工作、月薪是7萬元，原告黃勝實為小學肄業、
      已退休，原告謝淑芬為碩士畢業、擔任公務員，原告黃張
      春子未讀書、為家管，而被告則為高中畢業、從事美髮業
      、月薪是2萬4,000元（見本院卷第185頁），暨兩造107年
      度稅務電子閘門財產所得調件明細表所示之財產狀況（見
      本院卷第101至104、111、112、119、123、124、127、12
      8頁）等一切情狀，認原告黃順斌、黃勝實、謝淑芬、黃
      張春子對被告請求慰撫金分別以2萬元、6萬元、2萬元、6
      萬元為適當，逾此部分之請求，尚屬無據。
   7、綜上，原告黃順斌因系爭事故所受之損害金額合計為36萬
      3,210元（即：計程車費710元＋系爭小客車損害33萬元＋拖
      吊費1萬2,500元＋慰撫金2萬元＝36萬3,210元），原告黃勝
      實所受之損害金額合計為6萬300元（即：計程車費300元＋
      慰撫金6萬元＝6萬300元），原告謝淑芬所受之損害金額合
      計為2萬1,600元（即：醫療費1,600元＋慰撫金2萬元＝2萬1
      ,600元），而原告黃張春子所受之損害金額合計為6萬2,1
      80元（即：計程車費2,180元＋慰撫金6萬元＝6萬2,180元）
      。
（三）按保險人依強制汽車責任保險法規定所為之保險給付，視
      為被保險人損害賠償金額之一部分，被保險人受賠償請求
      時，得扣除之，強制汽車責任保險法第32條定有明文。原
      告黃順斌等4人已因系爭事故領取強制汽車責任險保險金3
      00元、8,125元、1,845元、3,650元，業如前述（見本院
      卷第185頁），則依前揭規定扣除該等保險金後，原告黃
      順斌尚得向被告請求賠償之損害金額應為36萬2,910元（
      即：36萬3,210元－300元＝36萬2,910元），原告黃勝實應
      為5萬2,175元（即：6萬300元－8,125元＝5萬2,175元），
      原告謝淑芬應為1萬9,755元（即：2萬1,600元－1,845元＝1
      萬9,755元），而原告黃張春子則應為5萬8,530元（即：6
      萬2,180元－3,650元＝5萬8,530元）。
（四）按給付無確定期限者，債務人於債權人得請求給付時，經
      其催告而未為給付，自受催告時起，負遲延責任。其經債
      權人起訴而送達訴狀，與催告有同一之效力；又遲延之債
      務，以支付金錢為標的者，債權人得請求依法定利率計算
      之遲延利息；應付利息之債務，其利率未經約定，亦無法
      律可據者，週年利率為百分之5，民法第229條第2項、第2
      33條第1項前段、第203條分別定有明文。被告既對原告黃
      順斌等4人負侵權行為損害賠償責任而迄未履行，則原告
      黃順斌等4人依上開規定，請求被告給付自起訴狀繕本送
      達翌日即109年12月18日（見本院卷第79頁）起至清償日
      止，按週年利率百分之5計算之法定遲延利息，自應予以
      准許。
六、綜上所述，原告黃順斌、黃勝實、謝淑芬、黃張春子依民法
    第184條第1項前段、第2項、第191條之2前段、第193條第1
    項之規定，請求被告分別給付36萬2,910元、5萬2,175元、1
    萬9,755元、5萬8,530元，及均自109年12月18日起至清償日
    止，按週年利率百分之5計算之利息，為有理由，應予准許
    ，逾此範圍之請求，則無理由，應予駁回。
七、關於假執行之說明：原告黃順斌等4人勝訴部分，所命給付
    金額未逾50萬元，爰依民事訴訟法第389條第1項第5款之規
    定，依職權宣告假執行；被告就原告黃順斌等4人勝訴部分
    陳明願供擔保，聲請宣告免為假執行，合於法律規定，爰酌
    定相當擔保金額宣告之。又原告黃順斌等4人就其等勝訴部
    分雖陳明願供擔保請准宣告假執行，然此僅是促使本院職權
    之發動，故毋庸為准駁之諭知。至原告黃順斌等4人就其等
    敗訴部分陳明願供擔保聲請宣告假執行，已因訴之駁回而失
    所依據，應併予駁回。
八、本件事證已臻明確，兩造其餘攻擊防禦方法及證據，核與判
    決結果不生影響，爰不一一論列，併此敘明。
九、訴訟費用負擔之依據：民事訴訟法第79條、第85條第1項前
    段。 　　
中　　華　　民　　國　　110 　年　　4 　　月　　30　　日
                  民事第四庭    法　官　許嘉仁
以上正本係照原本作成。
如不服本判決，須於判決送達後20日內向本院提出上訴狀（須按
他造當事人之人數附繕本）。如委任律師提起上訴者，應一併繳
納上訴審裁判費。
中　　華　　民　　國　　110 　年　　4 　　月　　30　　日
                                書記官　曾靖雯